【裁判字號】    97,訴,4364
【裁判日期】    971211
【裁判案由】    毒品危害防制條例
【裁判全文】
臺灣臺中地方法院刑事判決              97年度訴字第4364號
公  訴  人  臺灣臺中地方法院檢察署檢察官
被      告  乙○○
上列被告因施用毒品案件，經檢察官提起公訴 (97年度毒偵字第
4855號)，被告於本院準備程序進行中就被訴事實為有罪之陳述
，經本院合議庭裁定由受命法官獨任進行簡式審判程序，判決如
下：
    主  文
乙○○施用第一級毒品，累犯，處有期徒刑捌月。
    犯罪事實及理由
一、犯罪事實：
(一)乙○○前於民國88年間因施用毒品案件，經本院以88年度毒
    聲字第7633號裁定送觀察勒戒後，認無繼續施用毒品之傾向
    ，於89年1月17日觀察勒戒執行完畢釋放，並經臺灣臺中地
    方法院檢察署檢察官以89年度毒偵字第107號為不起訴處分
    確定在案；又於89年間因施用毒品案件，經本院以88年度毒
    聲字第2200號裁定送觀察勒戒後，認有繼續施用毒品傾向，
    經臺灣臺中地方法院檢察署檢察官聲請強制戒治並聲請簡易
    判決處刑，強制戒治部分，經本院以89年度毒聲字第4173號
    裁定令入戒治處所施以強制戒治，於90年2月15日停止戒治
    交付保護管束，於90年7月12日保護管束期滿視為執行完畢
    ；所涉刑案部分，經臺灣高等法院臺中分院以90年度上訴字
    第335號判處有期徒刑6月、7月，應執行有期徒刑1年確定；
    復於93年間因施用毒品、搶奪案件，先後經本院以93年度訴
    字第2588號、94年度訴字第61號分別判處有期徒刑8月、1年
    確定，上開2罪合併定應執行有期徒刑1年6月；另於94年間
    因詐欺、竊盜案件，經本院先後以94年度中簡字第901號、
    94年度中簡字第1004號分別判處有期徒刑4月、3月，此2罪
    合併定應執行有期徒刑6月，並與前揭所定應執行之有期徒
    刑接續執行，於95年8月31日假釋交付保護管束，於96年4
    月28日保護管束期滿，未經撤銷假釋，所餘刑期視為執行完
    畢。仍不知悔改，無法戒除毒癮，復基於施用第一級毒品海
    洛因之犯意，於97年7月23日下午2時30分許，在臺中市○○
    路與進化路口之友人住處內(起訴書誤載為97年7月21日晚間
    9時許在臺中市○區○○街68號4樓之2住處，業經檢察官當
    庭更正)，以將海洛因摻水稀釋後，再以針筒注射入人體之
    方式，施用第一級毒品海洛因1次。嗣於同日下午4時30分許
    ，為警在上址查獲，經其同意採集其尿液送驗，結果呈現嗎
    啡(海洛因進入人體後水解之反應)陽性反應，始查獲上情。
(二)案經臺中縣警察局霧峰分局報請臺灣臺中地方法院檢察署檢
    察官偵查起訴。
二、理由：
(一)本案被告乙○○所犯係死刑、無期徒刑、最輕本刑為3年以
    上有期徒刑以外之罪，被告於準備程序中就被訴事實為有罪
    之陳述，經告知簡式審判程序之旨，並聽取公訴人及被告之
    意見後，本院合議庭認為適宜而依刑事訴訟法第273條之1第
    1項規定，裁定由受命法官獨任進行簡式審判程序，且依同
    法第273條之2、第159條第2項之規定，不適用傳聞法則有關
    限制證據能力之相關規定，合先敘明。
(二)據以論罪之證據名稱：
    1.被告乙○○於警詢、偵訊及本院審理時之自白。
    2.臺中縣警察局霧峰分局刑案現場測繪圖、毒品尿液真實姓
      名對照表、採尿同意書、中山醫學大學附設醫院檢驗科藥
      物檢測中心尿液檢驗報告各1紙。
    3.臺灣臺中地方法院檢察署刑案資料查註紀錄表、臺灣高等
      法院被告前案紀錄表各1份。
    4.綜上各節相互佐證，被告自白核與事實相符，應堪採信，
      本件事證明確，被告犯行堪以認定，應依法論科。
(三)論罪與量刑：
    1.按施用第一、二級毒品為犯罪行為，毒品危害防制條例第
      10條定有處罰明文。故施用第一、二級毒品者，依前揭規
      定本應科以刑罰。惟基於刑事政策，對合於一定條件之施
      用者，則依同條例第20條、第23條之規定，施以觀察、勒
      戒及強制戒治之保安處分。又毒品危害防制條例於92年7
      月9日修正公布，自93年1月9日施行，其中第20條、第23
      條將施用毒品之刑事處遇程序，區分為「初犯」及「5年
      內再犯」、「5年後再犯」。依其立法理由之說明：「初
      犯」，經觀察、勒戒或強制戒治後，應為不起訴處分或不
      付審理之裁定；經觀察、勒戒或強制戒治執行完畢釋放後
      ，「5年內再犯」者，因其再犯率甚高，原實施之觀察、
      勒戒及強制戒治既已無法收其實效，爰依法追訴或裁定交
      付審理。至於經觀察、勒戒或強制戒治執行完畢釋放後，
      「5年後再犯」者，前所實施之觀察、勒戒或強制戒治已
      足以遮斷其施用毒品之毒癮，為期自新及協助其斷除毒癮
      ，仍適用「初犯」規定，先經觀察、勒戒或強制戒治之程
      序。從而依修正後之規定，僅限於「初犯」及「5年後再
      犯」二種情形，始應先經觀察、勒戒或強制戒治程序。倘
      被告於5年內已再犯，經依法追訴處罰，縱其第3次 (或第
      3次以上)再度施用毒品之時間，在初犯經觀察、勒戒或強
      制戒治執行完畢釋放5年以後，已不合於「5年後再犯」之
      規定，且因已於「5年內再犯」，顯見其再犯率甚高，原
      實施觀察、勒戒或強制戒治，已無法收其實效，即應依該
      條例第10條處罰(最高法院97年度第5次刑事庭會議決議參
      照)。查被告乙○○前因施用毒品案件，於89年1月17日觀
      察勒戒執行完畢釋放，已如前述，本次公訴人起訴被告施
      用毒品之犯行係於97年7月23日，雖距離前述觀察勒戒執
      行完畢釋放日已逾5年，然被告於前述觀察勒戒執行完畢
      釋放日後5年內即曾因再犯施用毒品案件，經高等法院臺
      中分院以90年度上訴字第335號、本院以93年度訴字第258
      8號判決分別判處罪刑確定，揆諸前開說明，公訴人就被
      告本案施用毒品之犯行提起公訴，核無違誤，自應由本院
      依法判決。
    2.按海洛因為毒品危害防制條例第2條第2項第1款所明定之
      第一級毒品。核被告乙○○所為，係犯毒品危害防制條例
      第10條第1項之施用第一級毒品罪。被告為供已施用而於
      施用前持有第一級毒品之低度行為，為其施用之高度行為
      所吸收，不另論罪。
    3.查被告有如犯罪事實欄所載論罪科刑執行情形，有卷附臺
      灣高等法院被告前案紀錄表1份可按，其受有期徒刑執行
      完畢後5年以內再故意犯本案法定刑為有期徒刑之罪，為
      累犯，應依刑法第47條第1項規定加重其刑。
    4.爰審酌被告前經觀察勒戒、強制戒治之執行，仍未能戒斷
      其施用毒品之惡習，猶因施用海洛因再犯本罪，顯未衷心
      悛悔，漠視法令之禁制，恣意濫用藥品，惟兼衡酌其施用
      海洛因所生危害實以自戕健康為主，於他人尚無明顯重大
      危害，及犯後終能供認無隱，態度尚佳等一切情狀，量處
      如主文所示之刑。
三、應適用之法條：
    依刑事訴訟法第273條之1第1項、第299條第1項前段、第310
    條之2、第454條，毒品危害防制條例第10條第1項，刑法第1
    1條前段、第47條第1項，判決如主文。
本案經檢察官甲○○到庭執行職務。
中    華    民    國    97    年    12    月    11    日
                  刑事第四庭    法  官  簡芳潔
以上正本證明與原本無異。
如不服本判決應於收受送達後10日內向本院提出上訴書狀，並應
敘述具體理由；其未敘述上訴理由者，應於上訴期間屆滿後20日
內向本院補提理由書（均須按他造當事人之人數附繕本）「切勿
逕送上級法院」。
                                書記官  呂苗澂
中    華    民    國    97    年    12    月    11    日
附錄論罪科刑法條全文：
毒品危害防制條例第10條
施用第一級毒品者，處6月以上5年以下有期徒刑。
施用第二級毒品者，處3年以下有期徒刑。


司法院資訊處製作；財團法人民間司法改革基金會備份。
